【裁判字號】    97,交簡上,249
【裁判日期】    971031
【裁判案由】    公共危險
【裁判全文】
臺灣桃園地方法院刑事判決           97年度交簡上字第249號
上  訴  人  臺灣桃園地方法院檢察署檢察官
被      告  甲○○
上列上訴人因被告公共危險案件，不服本院刑事庭97年度壢交簡
字第982 號，民國97年4 月28日第一審刑事簡易判決（聲請簡易
判決處刑案號：97年度偵字第6459號），提起上訴，本院合議庭
為第二審判決如下：
    主  文
原判決撤銷。
甲○○服用酒類，不能安全駕駛動力交通工具而駕駛，處罰金新
臺幣拾萬元，如易服勞役，以新臺幣壹仟元折算壹日。
    事  實
一、甲○○於民國97年1 月26日晚上9 時30分許，在桃園縣大溪
    鎮大溪橋頭某處，飲用2 杯高梁酒後，明知其已因服用酒類
    ，注意力及控制力達不能安全駕駛動力交通工具之程度，竟
    仍駕駛車號2327－FQ號自用小客車，於同日21時40分許，自
    桃園縣大溪鎮大溪橋河堤旁道路某處上路欲返家，而往平鎮
    市方向駕駛，因受酒精影響，甫起步即不慎自左後方追撞停
    放有前方，由陳盟巡所駕駛之車牌號碼0008－MZ號自用小客
    車。經警據報到場處理，對甲○○施以呼氣酒精濃度檢測，
    測得其呼氣所含酒精濃度高達每公升1.05毫克而查獲。
二、案經桃園縣政府警察局大溪分局報請臺灣桃園地方法院檢察
    署檢察官偵查後聲請以簡易判決處刑。
    理  由
一、上開事實，業據被告甲○○於警詢及本院審理時均坦承不諱
    ，核與證人陳盟巡於警詢指述本件發生車禍事故情節相符，
    並有酒精濃度檢測測試單、刑法第185 條之3 案件觀察紀錄
    表、桃園縣政府警察局汽車駕駛人酒後生理協調平衡檢測紀
    錄卡、道路交通事故現場圖、道路交通事故調查報告表(一)、
    (二)各1 份及車禍現場暨車損照片共4 幀附卷可稽。又依交通
    部運輸研究所90年9 月24日運安字第900005854 號函所載呼
    氣中酒精濃度每公升含量為0.25毫克，即相當於血液中酒精
    濃度（BAC）0.05%，且依該函所附該所79年「駕駛人行為反
    應之研究─酒醉駕車對駕駛行為之分析研究」指出：BAC
    達0.03% 至0.05% 時，對駕駛能力之影響為：多數駕駛人心
    境逐漸變幻不定，視覺與反應靈敏性減弱，對速度及距離的
    判斷力差。對心理行為之影響為：觀察力逐漸欠缺，心情漸
    趨輕鬆，自信心增加，多話，精神狀態處於陶醉感。BAC
    到達0.05% 至0.08 %時，對駕駛能力之影響為：反應遲鈍，
    駕駛能力受損，遲而不決或決而不行。對心理行為之影響為
    ：情緒鬆弛，感情與行為趨向誇張，肌肉不協調，精神處於
    興奮狀態。BAC 到達0.08% 至0.15 %時，對駕駛能力之影
    響為：判斷力嚴重受到影響，體能與精神協調受損，駕駛之
    體能困難增加。對心理行為之影響為：產生情緒異常現象，
    步伐不平穩，言語不清，反應惡劣，記憶及判斷力受損，精
    神處於錯亂狀態。超過0.15% 時，對駕駛能力之影響為：
    視線搖晃，駕駛已進入恍惚狀態，判斷及理解遭到扭曲，駕
    駛不穩定。對心理行為之影響為：意識不明，嘔吐，站、走
    及講話困難，責任感喪失，精神處於麻痺狀態。超過0.5%
    時，對駕駛人能力之影響為：無法開車。對心理行為之影響
    為：爛醉如泥，失去知覺可能致死，精神處於昏睡狀態。本
    件測得被告之呼氣所含酒精成分為每公升1.05毫克，相當於
    血液中酒精濃度0.21 %，依前揭說明，可知被告之判斷力、
    駕駛能力均嚴重受到影響，再佐以被告駕駛自小客車未能注
    意前方直行車輛，甫於紅燈起步竟即直接撞擊前方車輛之左
    後方，足見被告確已因酒精成分導致其注意力、控制力及反
    應力均顯著減低，已達不能安全駕駛動力交通工具之狀態，
    始發生車禍事故甚明。綜上，本件事證明確，被告前揭犯行
    已堪認定，應依法論科。
二、核被告所為，係犯刑法第185 條之3 服用酒類，不能安全駕
    駛動力交通工具而駕駛罪。原審以被告事證明確，予以論罪
    科刑，固非無見，惟查：「中華民國94年1 月7 日刑法修正
    施行後，刑法分則編所定罰金之貨幣單位為新臺幣」、「94
    年1 月7 日刑法修正時，刑法分則編未修正之條文定有罰金
    者，自94年1 月7 日刑法修正施行後，就其所定數額提高為
    30倍。但72年6 月26日至94年1 月7 日新增或修正之條文，
    就其所定數額提高為3 倍」，刑法施行法第1 條之1 第1 項
    、第2 項分別定有明文。而刑法第185 條之3 規定，係於97
    年1 月4 日修正公布施行，是依前開刑法施行法第1 條之1
    第1 項規定，修正後刑法第185 條之3 之法定刑「1 年以下
    有期徒刑、拘役或科或併科15萬元以下罰金」，其中罰金刑
    部分單位應為新臺幣，故該規定法定罰金刑最高度即為新臺
    幣15萬元甚明，乃原審逕予量處被告罰金新臺幣30萬元，亦
    有違誤。檢察官上訴意旨指摘原審未於法定刑度內量刑等語
    ，為有理由，應由本院予以撤銷改判。爰審酌被告在飲用酒
    類後，貿然駕駛上開車輛上路，危及道路交通安全，且乏尊
    重其他用路人生命、財產安全之觀念，及被告被查獲後，經
    測得之呼氣所含酒精成分高達每公升1.05毫克之犯罪情節，
    並碰撞證人陳盟巡車輛，造成其車輛損害，事後又再因公共
    危險案件，經本院97年度壢交簡字第2347號判處拘役59日確
    定，有臺灣高等法院被告前案紀錄表在卷可按，行為確屬非
    是，惟犯後坦認犯行，態度尚稱良好等一切情狀，量處如主
    文所示之刑，並諭知易服勞役之折算標準，以示懲儆。
據上論斷，應依刑事訴訟法第455 條之1 第1 項、第3 項、第36
4 條、第369 條第1 項前段、第299 條第1 項前段，刑法第185
條之3 、第42條第3 項前段，刑法施行法第1 條之1 第1 項，判
決如主文。
本案經檢察官楊凱真到庭執行職務。
中    華    民    國    97    年    10    月    31    日
                    交通法庭  審判長法  官  蕭世昌
                                    法  官  連雅婷
                                    法  官  陳筱蓉
以上正本證明與原本無異。
不得上訴。
                                    書記官  陳恩如
中    華    民    國    97    年    10    月    31    日
附錄本判決論罪科刑之法條：
中華民國刑法第185條之3
服用毒品、麻醉藥品、酒類或其他相類之物，不能安全駕駛動力
交通工具而駕駛者，處一年以下有期徒刑、拘役或科或併科十五
萬元以下罰金。


司法院資訊處製作；財團法人民間司法改革基金會備份。
